臺灣高等法院刑事判決
110年度侵上訴字第206號
上  訴  人  
即  被  告  葉凱竣
選任辯護人  林美倫律師
            陳勵新律師
            安玉婷律師
上列上訴人因妨害性自主案件，不服臺灣臺北地方法院109年度
侵訴字第62號，中華民國110年8月25日第一審判決（起訴案號：
臺灣臺北地方檢察署109年度偵字第17098號），提起上訴，本院
判決如下：
    主  文
上訴駁回。
    犯罪事實
一、甲○○於民國102年3月間，在址設臺北市中山區之跆拳道館（
    地址及名稱均詳卷）任教時，結識在該道館學習跆拳道之代
    號AW000-A109012號之14歲以上未滿16歲女子（87年6月生，
    真實姓名年籍均詳卷，下稱A女），進而交往成為男女朋友
    。甲○○明知A女為14歲以上未滿16歲女子，尚無成熟之性自
    主及判斷能力，為逞一己性慾，竟基於對14歲以上未滿16歲
    女子為性交之犯意，對A女為下列行為：
　㈠於102年8月間某日，帶同A女前往臺北市○○區○○○路0段000號0
    樓客來思樂賓館，未違反A女之意願，於親吻A女、撫摸A女
    胸部、陰部後，以手指及生殖器插入A女陰道，對A女為性交
    行為1次。
　㈡自上開行為後至103年6月間A女生日前一日間，先後在上址賓
    館、甲○○當時位於臺北市○○區○○○路0段000號0樓之0居所、
    臺北市公館附近居所及上開跆拳道館內，未違反A女之意願
    ，以生殖器插入A女陰道或口腔，或以手指插入A女陰道等方
    式，對A女為性交行為共49次。
二、案經A女訴由臺北市政府警察局大安分局報請臺灣臺北地方
    檢察署檢察官偵查起訴。
    理  由
壹、證據能力
　　本院認定犯罪事實所憑之供述證據，檢察官、被告及辯護人
    均同意作為本案證據（見本院卷61至64頁），經本院審酌各
    該陳述作成時之情況，認為適當，而其他非供述證據之取得
    程序，並無違法或不當，因認均有證據能力。
貳、實體方面
一、認定犯罪事實所憑之證據及理由
　　上揭事實，業據上訴人即被告甲○○於原審及本院審理時均坦
    認不諱（見原審卷218頁，本院卷60、94、102頁），核與證
    人即告訴人A女之指訴情節相合（見他字卷53至70、121至12
    9頁，原審卷179至198頁），且有A女戶籍資料（見原審不公
    開卷39頁）、Messneger通訊擷圖（見他字卷111至117頁）
    、LINE通訊擷圖（見他字卷141、143、179至183頁）、A女
    行動電話畫面翻拍照片（見他字卷187至249頁）、A女手繪
    跆拳道館及被告公館附近居所現場圖（見他字卷75、133、1
    34頁）、現場照片（見他字卷145頁）、A女日記（見他字卷
    79頁）、上開跆拳道館110年1月19日、110年2月2日刑事陳
    報狀（見原審卷93至95、99頁）、A女參加跆拳道比賽獎狀
    （見原審卷107至119頁）在卷可稽，足認被告之自白與事實
    相符。本案事證明確，被告犯行堪予認定。
二、論罪
  ㈠刑法第227條第3項之規範目的，係因未滿16歲之男女發育未
    臻成熟，思慮有欠周全，難以確實理解性交之意義，而無同
    意性交之能力，為保護其身心健康及善良風俗所設，行為人
    未違反未滿16歲之被害人意願，與之為性交行為者，即應依
    該條項規定論處。查A女係87年6月生，有戶籍資料可憑（見
    原審不公開卷39頁），於上開行為期間，為14歲以上未滿16
    歲之人。是核被告所為，均係犯刑法第227條第3項之對於14
    歲以上未滿16歲之女子為性交罪（共50罪）。其對A女為親
    吻、撫摸胸部、陰部等猥褻之低度行為，為性交之高度行為
    所吸收，不另論罪。本罪係以被害人年齡為14歲以上未滿16
    歲為其處罰要件，亦即針對被害人為上開年齡之少年所定之
    特別處罰規定，依兒童及少年福利與權益保障法第112條第1
    項但書，毋庸依同條前段規定加重其刑。
  ㈡被告先後對A女為性交共50次，每次行為之時間、地點互不相
    同，各次性交結束後即屬完成犯行，為分別獨立之行為，其
    前後各次犯行間，並無密切不可分關係，自應分論併罰。
三、駁回上訴之理由
　㈠原審以被告犯行事證明確，適用刑法第227條第3項等規定，
    經以行為人之責任為基礎，審酌被告未克制情慾，對身心發
    育未臻成熟之A女為多次性交，影響A女健全發展，實值非難
    ，考量被告犯罪之動機、目的、手段、各罪情節，兼衡其智
    識程度、工作情形、前無犯罪科刑處罰紀錄、犯後坦承犯行
    、迄未與A女成立和解等一切情狀，並說明原審檢察官以接
    續犯一罪求處有期徒刑6月（見原審卷218頁）顯有未當，而
    就被告所犯上開50罪，各量處有期徒刑3月，並斟酌其每次
    犯行之相隔時間、犯案情節等，予以綜合整體評價，依罪責
    相當性原則，酌定其應執行刑為有期徒刑2年。經核其認事
    用法並無違誤，量刑及所定應執行刑亦稱妥適，應予維持。
　㈡被告上訴意旨略以：
　　⒈被告先後所為50次與A女性交之犯行，係於密切接近之時間
      及地點實行，應視為數個舉措之接續施行，其基於單一犯
      意，侵害同一法益，應合為包括之一行為予以評價，為接
      續犯，僅應論以一罪，且原審檢察官亦認本案應以接續犯
      論處，原審分論併罰，有適用法律不當之違誤。
　　⒉被告坦承犯行，原審檢察官僅具體求處有期徒刑6月。A女
      最後一次與被告發生性行為是其就讀大學一年級時，且於
      108年4月9日向被告表示「謝謝你這幾年來的照顧」，其
      對A女所造成之身心傷害，較諸一般此類案件為輕微，且
      曾獲A女原諒。參以基隆地院同時期之判決，該案被告與1
      5歲少年於交往8個月期間發生101次性行為，致少女懷孕
      且人工流產2次，判處應執行有期徒刑10月，相較之下，
      本案原審量刑過重，有違罪刑相當原則等語。
　㈢惟查：
　　⒈所謂接續犯，乃行為人之數行為，於同一或密切接近時、
      地實行，侵害同一法益，且各行為之獨立性極為薄弱，依
      一般社會健全觀念，難以強行分開，在刑法評價上，以視
      為數個舉動之接續作為，合為包括之一行為，較為合理而
      言。反之，如行為人先後數行為，縱侵害同一法益，然在
      客觀上係逐次實行，在時間差距上，可以分開，在刑法評
      價上，各具獨立性，每次行為皆可獨立成罪者，自應分論
      併罰。本案被告每次犯罪之對象固均係A女1人，惟其行為
      期間長達約10月之久，性交地點包括賓館、跆拳道館、被
      告位於長安東路、公館附近居所等不同地點，每次犯行各
      係為了滿足該次性慾，難認係於密切接近之時、地持續為
      一行為，其每次犯行均截然可分，各具獨立性，並無被告
      上訴意旨所指應評價為接續犯之情形，原審因認被告所為
      50次犯行，為各自獨立之數行為，予以分論併罰，並無違
      誤。且原審檢察官之法律意見，並無拘束法院之效力，況
      被告上訴後，檢察官於本院審理時亦已肯認被告各次行為
      屬分別獨立之行為，而應分論併罰等語（見本院卷103頁
      ），上訴意旨猶執原審檢察官意見，主張原判決適用法律
      不當云云，難認可採。
　　⒉刑之量定，係實體法賦予法院得自由裁量之事項，倘其量
      刑已以行為人之行為罪責為基礎，並斟酌刑法第57條各款
      所列情狀，在法定刑度內，酌量科刑，如無偏執一端，致
      明顯失出失入情形，即不得遽指為不當或違法。又數罪併
      罰之定應執行之刑，係出於刑罰經濟與責罰相當之考量，
      並非予以行為人不當之利益，其係對行為人本身及所犯各
      罪之總檢視，除應考量行為人所犯數罪反應出之人格特性
      ，並應權衡審酌行為人之責任與整體刑法目的及相關刑事
      政策，在量刑權之法律拘束性原則下，依刑法第51條第5
      款之規定，採限制加重原則，以宣告各刑中之最長期為下
      限，各刑合併之刑期為上限，但最長不得逾30年，資為量
      刑自由裁量權之外部界限，並應受法秩序理念規範之比例
      原則、平等原則、責罰相當原則、重複評價禁止原則等自
      由裁量權之內部抽象價值要求界限之支配，使以輕重得宜
      ，罰當其責，俾符合法律授與裁量權之目的。本案被告所
      犯之罪，法定刑為7年以下有期徒刑，原審斟酌上述一切
      情狀，就被告所犯50罪，各量處有期徒刑3月，已屬極低
      度之刑；並綜合整體評價後，適用限制加重原則之量刑原
      理，於各刑中最長期即有期徒刑3月以上，各刑合併刑期
      即有期徒刑12年6月（3月×50罪）以下，定其應執行刑為
      有期徒刑2年，已給予相當之刑罰折扣，符合法律授予裁
      量權之目的，難認有何違反比例原則、平等原則、罪刑相
      當原則等情形。上訴意旨所指檢察官於原審所為求刑意見
      ，乃基於不同罪數計算所為主張，且被告上訴後，亦經檢
      察官於本院審理時表示原判決量刑並無不當等語（見本院
      卷104頁）。關於被告坦承犯行乙節，則經原審列為審酌
      因素，而無漏論。且被告為滿足性慾，一再與A女性交，
      期間長達約10月，次數多達50次，對A女身心健康及人格
      發展之影響並非輕微。縱被告於案發後（A女滿16歲）另
      與A女發生性關係、A女並曾於108年間傳送訊息向被告表
      示「謝謝你這幾年來的照顧」等語（見本院卷23頁），均
      與本案罪責程度欠缺重要關聯性，遑論被告並未與A女成
      立和解，亦未取得A女原諒，業據告訴代理人陳明在卷（
      見本院卷65、103頁），僅憑上情，不足以撼動原判決量
      刑及定刑之適法妥當性。至於上訴意旨所舉基隆地院另案
      判決，則無拘束原審依法行使量刑及定刑裁量權之效力，
      況個案情節有所不同，不能任意攀比，上訴意旨執以主張
      原審量刑過重云云，難認可採。從而，被告僅憑前詞，提
      起本件上訴，為無理由，應予駁回。
據上論斷，應依刑事訴訟法第368條，判決如主文。
本案經檢察官孫沛琦提起公訴，檢察官董怡臻到庭執行職務。
中　　華　　民　　國　　110 　年　　12　　月　　30　　日
              　　刑事第六庭    審判長法　官  劉方慈
                                      法　官  許曉微
                                      法　官  朱嘉川
以上正本證明與原本無異。
如不服本判決，應於收受送達後20日內向本院提出上訴書狀，其
未敘述上訴之理由者並得於提起上訴後20日內向本院補提理由書
（均須按他造當事人之人數附繕本）「切勿逕送上級法院」。
                                      書記官  尤朝松
中　　華　　民　　國　　111 　年　　1 　　月　　3 　　日
附錄本案論罪科刑法條全文
中華民國刑法第227條
對於未滿十四歲之男女為性交者，處3年以上10年以下有期徒刑
。
對於未滿十四歲之男女為猥褻之行為者，處6月以上5年以下有期
徒刑。
對於十四歲以上未滿十六歲之男女為性交者，處7年以下有期徒
刑。
對於十四歲以上未滿十六歲之男女為猥褻之行為者，處3年以下
有期徒刑。
第1項、第3項之未遂犯罰之。